---
title: "Problemas probabilidad y variables aleatorias. Laboratorio software y problemas 2"
header-includes:
   - \usepackage{amsmath}
output:
  html_document:
    df_print: paged
  pdf_document: 
    toc: yes
    number_sections: yes
    toc_depth: 4
toccolor: 'blue'
---

```{r, echo=FALSE}
pr=1
```

# Problemas de probabilidad y variables aleatorias lab2

## Problema `r pr; pr=pr+1`

Un estuche contiene 2 lápices azules y 3 rojos. Se extraen dos lápices del estuche.

a.	Escribe los resultados elementales que definen los sucesos.
$M =$ "Solo ha salido un lápiz rojo" y $N =$ "El segundo lápiz extraído es azul".  (**0.5 puntos**)
b.	Halla las probabilidades de $M$, $N$ y $M \cap N$. (**1 punto.**)
c.	¿Son los sucesos M y N independientes? (**1 punto.**)

### Solución

El espacio muestral que resuelve el problema puede tener varias formas.


**Forma 1**
Tenemos 5 lápices en total de los que 2 son de color azul y 3 son rojos.
Extraemos dos lápices (sí sin reponerlos hemos sacado dos)


Hemos elegido (hay otros modelos para definir el experimento que dan el mismo resultado) definir pares ordenados para el color del primer lápiz extraído  y para el del segundo: por ejemplo $(Azul,Rojo)$ será que el primer lápiz es azul y el segundo (notemos que es sin reponer el lápiz en el estuche). 

Así es espacio muestral es $\Omega=\{(Azul,Azul),(Azul,Rojo),(Rojo,Azul),(Rojo,Rojo)\}$.

Veamos las probabilidades de cada suceso elemental.

$P(\{(Azul,Azul)\})=P(Primero\quad Azul)\cdot P(Segundo\quad Azul/Primero Azul)=\frac{2}{5}\cdot \frac{1}{4}=\frac{2}{20}.$

$P(\{(Azul,Rojo)\})=P(Primero\quad Azul)\cdot P(Segundo\quad Rojo/Primero \quad Azul)=\frac{2}{5}\cdot\frac{3}{4}=\frac{6}{20}.$

$P(\{(Rojo,Azul)\})=P(Primero\quad Rojo)\cdot P(Segundo\quad Azul/Primero  \quad Rojo)=\frac{3}{5}\cdot \frac{2}{4}=\frac{6}{20}.$

$P(\{(Rojo,Rojo)\})=P(Primero\quad Rojo)\cdot P(Segundo\quad Rojo/Primero \quad Rojo)=\frac{3}{5}\cdot \frac{2}{4}=\frac{6}{20}.$

El suceso "solo un lápiz rojo es" $M=\{(Azul,Rojo),(Rojo,Azul)\}$.

El suceso "el segundo lápiz es azul es" $N=\{(Rojo,Azul),(Azul,Azul)\}$



Por lo tanto 
$$P(M)=P(\{(Azul,Rojo),(Rojo,Azul)\})=P((Azul,Rojo))+P((Rojo,Azul))=\frac{12}{20}=\frac{3}{5}=0.6.$$ 

$$P(N)=P(\{(Rojo, Azul),(Azul,Azul)\})=P((Rojo,Azul))+P((Azul,Azul))=\frac{8}{20}=\frac{2}{5}=0.4.$$


El suceso $M\cap N=\{(Azul,Rojo),(Rojo,Azul)\}\cup \{(Rojo,Azul),(Azul,Azul)\}=\{(Rojo,Azul)\}$

por lo tanto 

$$P(M\cap N)=P(\{(Rojo),Azul)\})=\frac{6}{20}=\frac{3}{10}=0.3.$$
Para que $M$y $N$ sean independientes se tiene que cumplir  que  $P(M\cap N)=P(M)\cdot P(N)$, pero esto no sucede

$$\frac{6}{20}=0.3=P(M\cap N)\not =P(M)\cdot P(N)=\frac{12}{20} \cdot\frac{8}{20}=0.12.$$

Al no cumplirse la anterior igualdad resulta  los sucesos $M$ y $N$ no son independientes.





## Problema `r pr; pr=pr+1`

En promedio, 3 servidores de cada 20 se bloquea durante una tormenta eléctrica. La compañía Amazonas  tiene  numerosos servidores repartidos  en varios Data Centers. 
Responder, modelando con una distribución notable las siguientes cuestiones:

a. ¿Calcula la probabilidad de que menos de 5 servidores se bloqueen en un Data Center con 20 servidores? (**0.5 puntos.**)
b. ¿Calcula la probabilidad de que exactamente 5 servidores se hayan bloqueado en un Data Center de 20 servidores? (**1 punto.**)
c.  En un Data Center de 60 servidores  ¿Cuál es la probabilidad de  más de 10 ($>10$) servidores se bloqueen? Hacerlo utilizando aproximación por una distribución de Poisson. (**1 punto.**)

```{r code,echo=FALSE,eval=FALSE}
p=3/20
pbinom(1:300,4000,p)
60**p
1-0.7060 
1-ppois(10,60**p)
```

### Solución

La probabilidad de fallo en un servidor es $P(fallo)=\frac{3}{20}=0.15$.

Sea $X$ la va.a que nos da el número de servidores que han fallado entre 20. Bajo estas condiciones $X$ sigue una ley $B(n=20,p=\frac{3}{20}=0.15).$

En la pregunta a) nos piden $P(X<5)$ así que $P(X<5)=P(X\leq 4)=`r round(pbinom(4,20,0.15),4)`.$

Donde la última igualdad se ha deducido utilizando las tablas de la distribución acumulada de una variable aleatoria  $B(n=20,p=0.25)$.  Con R es `round(pbinom(4,20,0.15))` que da el mismo resultado .

Para el apartado b) 


\begin{eqnarray*}
P(X=5) &=&\binom{20}{5}\cdot 0.15^5\cdot (1-0.15)^{20-5}=\frac{20!}{(20-5)!\cdot 5!} \cdot 0.15^5\cdot 0.85^{15}
 \\
&=&\frac{16\cdot 17\cdot 18\cdot 19\cdot 20}{5\cdot 4\cdot 3\cdot 2\cdot 1}\cdot 0.15^5\cdot 0.85^{15}=`r (16* 17* 18* 19* 20)/(5* 4* 3* 2* 1)* 0.15^5* 0.85^15`.
\end{eqnarray*}





## Problema `r pr; pr=pr+1`

El profesor de estadística repite la palabra *muestra* a  un ritmo de 20 veces por cada 60 minutos. Sea $X_t$ la variable que cuenta el número de veces que el profesor ha dicho *muestra*  en $t$ minutos.

a.  Modelizad $X_t$  mediante una distribución Poisson. De $X_t$ dad  su parámetro, su valor esperado y varianza. (**0.5 puntos.**)
b.  ¿Cuál es la probabilidad de que diga  muestra más de  10 veces en media hora? (**1 punto.**)
c.  Sea $T=$ el tiempo transcurrido entre la última vez que el profesor dice *muestra* hasta la siguiente vez ¿Cuál es la probabilidad de que $T> 15$? (**1 punto**)


### Solución
Sea la $\lambda$ el promedio de veces que dice "muestra" por minuto como lo dice 20  veces en 60 minutos tenemos que el número promedio de veces es  $\lambda=\frac{1}{3}.$ por minuto.



Sea $X_t=$ número de veces que dice muestra en $t$ minutos modelizado como un proceso Poisson será que $X_t\equiv Po(\lambda\cdot t=\frac{t}{3})$. Al ser una Poisson tenemos que $E(X_t)=Var(X_t)=\lambda\cdot t=\frac{t}{3}.$

$P(``\mbox{diga muestra más de 10 veces en media hora}")=P(X_{30}>10)=1- P(X_{30}\leq 10).$

Ahora como $X_{30}\equiv Po(\frac{30}{3}=10)$ consultando la distribución acumulada de  una $Po(10)$ tenemos que $P(X_{30}\leq 10)=`r round(ppois(10,10),4)`$, por lo tanto 

$P(``\mbox{diga muestra más de 10 veces en media hora}")=1- P(X_{30})=1-`r round(ppois(10,10),4)`=`r 1-round(ppois(10,10),4)`
.$

Sea $T=$ ``tiempo en minutos  que tarda en decir muestra desde la última vez que lo dijo''. Como $X_t$ es una $Po(\frac{t}{3})$ sabemos que $T$ sigue una ley $Exp(\frac{1}{3})$  y por lo tanto  

$$P(T>15)=1-P(T\leq 15)=1-(1-e^{-\frac{1}{3}\cdot 15})=e^{-\frac{1}{3}\cdot 15}=`r round(exp(-15/3),4)`.$$





## Problema `r pr; pr=pr+1`

 Consideremos la va. $X$ con densidad, donde $\alpha$ es un parámetro real.

$$
f(x)=\left\{
\begin{array}{ll}
\alpha \cdot e^{1-x} & \mbox{si } -1<x<1\\
0 & \mbox{en otro caso} \\
\end{array}
\right.
$$



1. Calculad $\alpha$ para que $f$ sea densidad. (**1 punto.**)
1. Calculad la función de distribución de $X.$ (**1 punto.**)
1. Calculad $P(|X|>\frac{1}{2}).$ (**0.5 puntos.**)
1. Calculad $E(X).$ (**Punto extra de esta entrega**. Indicación: hay que integrar por partes)

```{r dd, echo=FALSE}
alpha=1/(exp(2)-1)
```

```{r plot,echo=FALSE,fig.width=4,fig.height=3,fig.align='center'}
f=function(x,alpha) {ifelse(abs(x)<1,alpha*exp(1-x),0)} 
  curve(f(x,alpha),xlim=c(-2,2),col="tomato",ylab="densidad",n=1000,cex=0.5,cex.lab=0.5,cex.axis=0.5)
```

### Solución

Calculemos el área  bajo la densidad que debe ser 1.

$$
\int_{-\infty}^{\infty} f(x) dx= \int_{-1}^{1}  \alpha \cdot e^{1-x} dx
=\left[ -\alpha \cdot e^{1-x}\right]_{-1}^1=-\alpha\cdot e^0+ \alpha\cdot e^2=
\alpha\cdot (e^2-1).
$$
Luego el valor de $\alpha$ para que  sea densidad es  la solución de 
$1=\alpha\cdot (e^2-1)$ por tanto $\alpha=\frac{1}{e^2-1}\approx `r round(1/(exp(2)-1),4)`.$

Por comodidad de la escritura seguiremos llamando $\alpha$ a esta constante.





Nos piden la función de distribución. Dado $x$ tal que $-1<x<1$ tenemos que la función de distribución de $X$ es 

$$F(x)=P(X\leq x)=\int_{-\infty}^{x} f(t) dt= \int_{-1}^{x}  \alpha \cdot e^{1-t} dt
=\left[ -\alpha \cdot e^{1-t}\right]_{-1}^x=-\alpha\cdot e^{1-x}+ \alpha\cdot e^{2}=
\alpha\cdot (e^{2}-e^{1-x}).$$
Luego la función de distribución es 

$$
F(x)=P(X\leq x)=\left\{
\begin{array}{ll}
0 & \mbox{ si } x\leq -1\\
\alpha\cdot (e^{2}-e^{1-x}) & \mbox{ si } -1<x<1\\
1 & \mbox{ si } 1<x\\
\end{array}
\right.
$$

Calculemos  $P\left(|X|>\frac{1}{2}\right)$

\begin{eqnarray*}
P\left(|X|>\frac{1}{2}\right) &=&  1- P\left(|X|\leq\frac{1}{2}\right) = 1- P\left(-\frac{1}{2}\leq X\leq \frac{1}{2}\right)=1-\left(F\left(\frac{1}{2}\right)-F\left(-\frac{1}{2}\right)\right)\\
&=& 1- \left(\alpha\cdot \left(e^{2}-e^{1-\frac{1}{2}}\right)-\alpha\cdot \left(e^{2}-e^{1+\frac{1}{2}}\right)\right)= 1-\alpha\cdot \left(e^{\frac{1}{2}}-e^{\frac{3}{2}}\right)\\
&\approx& 1 +0.1565 \cdot \left(e^{\frac{1}{2}}-e^{\frac{3}{2}}\right)=`r round(1 +0.1565* (exp(1/2)-exp(3/2)),4)`.
\end{eqnarray*}




Solo nos queda el cálculo del valor esperado (punto extra)


\begin{eqnarray*}
E(X)&=&\int_{-\infty}^{+\infty} x\cdot f(x) dx=
\int_{-1}^{1} 0.1565\cdot x\cdot  e^{1-x} dx=
\left|
\begin{array}{cc}
u=x & du=dx\\
dv=e^{1-x}dx & v= -e^{1-x} 
\end{array}\right|\\
&=& 
0.1565\cdot \left[\left[x \left(-e^{1-x}\right)\right]_{-1}^1-
\int_{-1}^{1} \left(-e^{1-x} \right)dx\right]\\
&=&
0.1565\cdot \left[1\cdot \left(-e^{1-1}\right)-(-1)\cdot\left( e^{1-(-1)}\right)-\left[e^{1-x}\right]_{-1}^1\right]\\
&=& 0.1565\cdot \left[-1-e^{2}-\left(e^{1-1}-e^{1-(-1)}\right)\right]\\
&=& 0.1565\cdot \left[-1-e^{2}-1+e^{2}\right]\\
&=& 0.1565\cdot (-2)=`r 0.1565*(-2)`.
\end{eqnarray*}




## Problema `r pr; pr=pr+1` 

(\textbf{1 punto.}) Lanzamos un dado de 12 caras numeradas  con enteros del 1 al 12 sobre una mesa plana. Observamos el número superior del dado. Calcular la probabilidad de que salga mayor que 8  si el resultado es par.



## Problema `r pr; pr=pr+1` 

Lanzamos una moneda con probabilidad de cara $p=\frac{1}{2}$ hasta que sale cara dos veces  o bien la hemos lanzamos 5 veces, lo primero que ocurra.

Denotemos por $X$ la variable aleatoria que determina el número de tiradas de la moneda.

Se pide: 

1.  Describir adecuadamente el espacio muestral de la variable $X$ (\textbf{0.5 punto.})
1.  Calcular  su función de densidad.(\textbf{1 punto.})
1.  Calcular $E(X)$.(\textbf{1 punto.})



## Problema `r pr; pr=pr+1` 

Sea $X$  una variable   con distribución uniforme en el intervalo $(1,10)$ con  $a>1$. Consideremos la variable $Y=\log_{10}(X)$. Se pide


1.  Calcular la función de distribución  de $Y$ (\textbf{1 punto.}) 
1.  Calcular la función de densidad de $X$. (\textbf{0.5 puntos.})
1.  Calcular el cuantil 0.95 de $X$. (\textbf{0.5 puntos.})



## Problema `r pr; pr=pr+1`

Consideremos los siguientes sucesos $A$ y $B$ tales que 
$P(A\cup B)=0.8$, $P(A-B)=0.4$ y $P(B-A)=0.3$. Calcular $P(A\cap B)$, 
si es  posible.(\textbf{0.5 puntos.}).


## Problema `r pr; pr=pr+1` **Ley de Bendford** 
La ley de Benford es una curiosa distribución de probabilidad que suele aparecer en la distribución del primer dígito de las cantidades registradas en  contabilidades y  en observaciones científicas o datos numéricos.
La variable $X$ sigue una distribución discreta Benford con dominio $D_X=\{1,2,3,4,5,7,8,9\}$ son 9 dígitos (se elimina el cero) y su función de probabilidad es ($\log$ es el logaritmo en base $10$)
$$
P_X(x)=P(X=x)=\log(x+1)-\log(x).
$$

+ a) Calcular la media y la varianza de $X$.
+ b) Calcular la función de distribución de $X$.
+ c) ¿Cuál es el dígito más frecuente (moda)?
+ d) Construid con R las funciones de probabilidad y de distribución de $X$.
+ e) Dibujar con R  las funciones del apartado anterior.


### Solución

1) Recordad que en R `log10` es el logartimo en base 10 

Como $\log(d+1)-\log(d)=\log(\frac{d+1}{d})$. Podemos implementar la función de probabilidad de Bendford con el siguiente código R

```{r}
dBendford = function(x){
  sapply(x, FUN=function(x1)
  {
    if (x1 %in% 1:9)
    {log10(x1+1)-log10(x1)}
    else{0}
  })
}

dBendford(1:9)
sum(dBendford(1:9))
```

Así la media $\mu$ será

```{r}
mu=sum(c(1:9)*dBendford(1:9))
mu
sumx2=sum(c(1:9)^2*dBendford(1:9))
sumx2
sigma2=sumx2-mu^2
sigma2
sigma=sqrt(sigma2)
sigma
```

En resumen  La variable de Bendford tiene dominio $D_X=\{1,2,3,4,5,6,7,8,9\}$ y función de probabilidad

$$
P_X(x)=P(X=x)=\left\{
\begin{array}{ll}
`r dBendford(1)` &  \mbox{si } x=1\\
`r dBendford(2)` &  \mbox{si } x=2\\
`r dBendford(3)` &  \mbox{si } x=3\\
`r dBendford(4)` &  \mbox{si } x=4\\
`r dBendford(5)` &  \mbox{si } x=5\\
`r dBendford(6)` &  \mbox{si } x=6\\
`r dBendford(7)` &  \mbox{si } x=7\\
`r dBendford(8)` &  \mbox{si } x=8\\
`r dBendford(9)` &  \mbox{si } x=9\\
0 & \mbox{ en otro caso}
\end{array}
\right.
$$


\begin{eqnarray*}
E(X) &=& \sum_{k=1}^9 x\cdot P_X(x)= 1 \cdot `r dBendford(1)`+ 2 \cdot `r dBendford(2)`+3 \cdot `r dBendford(3)`+4 \cdot `r dBendford(4)`+5 \cdot `r dBendford(5)`\\
     &+&  6 \cdot `r dBendford(6)`+ 7 \cdot `r dBendford(7)`+ 8 \cdot `r dBendford(8)`+9 \cdot `r dBendford(9)`\\
     &=& `r mu`
\end{eqnarray*}

\begin{eqnarray*}
E(X^2) &=& \sum_{k=1}^9 x^2\cdot P_X(x)= 1 \cdot `r dBendford(1)`+ 4 \cdot `r dBendford(2)`+9 \cdot `r dBendford(3)`+ 16 \cdot `r dBendford(4)`+25 \cdot `r dBendford(5)`\\
     &+&  36 \cdot `r dBendford(6)`+ 49 \cdot `r dBendford(7)`+ 64 \cdot `r dBendford(8)`+81 \cdot `r dBendford(9)`\\
     &=& `r mu`
\end{eqnarray*}

Y por último $Var(X)=E(X^2)-(E(X))^2=`r sumx2`-(`r mu`)^2=`r sigma2`$ y  la desviación típica es $\sqrt{Var(X)}=`r sqrt(sigma2)`.$

2)   Ahora nos piden $F_X(x)=P(X\leq x)$. Con R es
```{r}
pBendford=function(x){
  sapply(x,FUN=function(x){
  probs=cumsum(dBendford(1:9))
  xfloor=floor(x)
  if(xfloor<1){0} else {if(xfloor>8) {1} else {probs[xfloor]}}
})
}

pBendford(0:9)
pBendford(0)
pBendford(10)
```



Así  tenemos que 

$$
F_X(x)=P(X\leq x)=\left\{
\begin{array}{ll}
0 & \mbox{si } x<1\\
`r pBendford(1)` & \mbox{si } 1\leq x < 2\\
`r pBendford(2)` & \mbox{si } 2\leq x < 3\\
`r pBendford(3)` & \mbox{si } 3\leq x < 4\\
`r pBendford(4)` & \mbox{si } 4\leq x < 5\\
`r pBendford(5)` & \mbox{si } 5\leq x < 6\\
`r pBendford(6)` & \mbox{si } 6\leq x < 7\\
`r pBendford(7)` & \mbox{si } 7\leq x < 8\\
`r pBendford(8)` & \mbox{si } 8\leq x < 9\\
1  & \mbox{si } 9\leq x
\end{array}
\right.
$$
c) EL dígito más frecuente  es  el 1

```{r}
dBendford(1:9)
max(dBendford(1:9))
which.max(dBendford(1:9))
```

d)  Ya lo hemos hecho....

e) Dibujemos

```{r}
par(mfrow=c(1,2))
aux=rep(0,18)
aux[seq(2,18,2)]=dBendford(c(1:9))
x=c(1:9)
plot(x,y=dBendford(c(1:9)),
  ylim=c(0,1),xlim=c(0,10),xlab="x",
  main="Función de probabilidad \n Bendford")
lines(x=rep(1:9,each=2),y=aux, type = "h", lty = 2,col="blue")
curve(pBendford(x), xlim=c(-1,11),col="blue", main="Función de distribución\n Bendford")
par(mfrow=c(1,1))
```



## Problema `r pr; pr=pr+1` **Distribución de Pareto** (**Power law**)

+ a) Calcular  en función de $k$ y $\gamma$ la densidad de la variable $X$.
+ b) Para $\gamma>1$ calcular $E(X)$ y $Var(X)$ y su desviación típica.
+ c) ¿Qué sucede con $E(X)$ si $0<\gamma<1$.
+ d) ¿Cómo se calcula está [distribución con R](https://www.rdocumentation.org/packages/EnvStats/versions/2.3.1/topics/Pareto) [y con python](https://docs.scipy.org/doc/scipy/reference/generated/scipy.stats.Pareto.html)?
+ e) Dibujar las gráficas de su densidad y distribución para $\gamma=3$ y $\gamma=5$.
+ f) Explorar por internet (wikipedia) cómo es la distribución **power law** y qué relación tiene el concepto de *scale free* con los resultados del apartado c).

### Solución
a) La densidad será la derivada de la distribución $F_X$ respecto de $x$ , si $x\geq x_m>0$


\begin{eqnarray*}
f_X(x)=(F_X(x))'&=& \left(1- k\cdot \left(\frac{x_m}{x}\right)^{\gamma}\right)'=
\left(1- k\cdot x_m^{\gamma} \cdot  x^{-\gamma} \right)'= \left(1- k\cdot x_m^{\gamma} \cdot  x^{-\gamma} \right)'\\
&=& -\gamma\cdot(-k\cdot x_m^{\gamma}) \cdot  x^{-\gamma-1}=\gamma\cdot k\cdot x_m^{\gamma} \cdot  x^{-\gamma-1}
\end{eqnarray*}


Si tenemos $x<x_m$ entonces $f_X(x)=0$ en resumen


$$
f_X(x)=\left\{
\begin{array}{ll}
\gamma \cdot x_m^{\gamma} \cdot  x^{-\gamma-1} &\mbox{ si } x\geq x_m\\
0 &\mbox{ si } x< x_m\\
\end{array}
\right.
$$
Notemos que $\gamma$ es un parámetro pero $k$ es na constante a determinar pues la densidad debe integrar 1 en el dominio $D_X=[x_m,+\infty)$


\begin{eqnarray*}
\int_{x_m}^{+\infty} f_X(x) dx &=&\int_{x_m}^{+\infty} \gamma \cdot k\cdot x_m^{\gamma} \cdot  x^{-\gamma-1}\cdot dx=
\left[- k\cdot x_m^{\gamma} \cdot  x^{-\gamma}\right]_{x=x_m}^{+\infty}=
\lim_{x\to \infty} \left[- k\cdot x_m^{\gamma} \cdot  x^{-\gamma}\right] - \left(- k\cdot x_m^{\gamma} \cdot  x_m^{-\gamma}\right)\\
&=& 0 + k\cdot x_m^{\gamma} \cdot  {x_m}^{-\gamma}=k.
\end{eqnarray*}



Notemos que el límite es $0$ pues $\gamma>0$ y $x_m>0$. Luego $k=1$ y la función de densidad  y la de distribución se puede escribir como  damos dos versiones


$$
f_X(x)=\left\{
\begin{array}{ll}
\gamma\cdot x_m^{\gamma} \cdot  x^{-(\gamma+1)} &\mbox{ si } x\geq x_m\\
0 &\mbox{ si } x< x_m\\
\end{array}
\right.=
\left\{
\begin{array}{ll}
\frac{\gamma\cdot x_m^{\gamma}}{x^{(\gamma+1)}} &\mbox{ si } x\geq x_m\\
0 &\mbox{ si } x< x_m\\
\end{array}
\right.
$$

$$
f_X(x)=\left\{
\begin{array}{ll}
\gamma\cdot x_m^{\gamma} \cdot  x^{-(\gamma+1)} &\mbox{ si } x\geq x_m\\
0 &\mbox{ si } x< x_m\\
\end{array}
\right.=
\left\{
\begin{array}{ll}
\frac{\gamma\cdot x_m^{\gamma}}{x^{(\gamma+1)}} &\mbox{ si } x\geq x_m\\
0 &\mbox{ si } x< x_m\\
\end{array}
\right.
$$

y la distribución 

$$
F_X(X)=
\left\{
\begin{array}{ll}
1-  x_m^\gamma \cdot x^{-\gamma} & \mbox{ si } x>x_m\\
0 & \mbox{ si } x\leq x_m
\end{array}
\right.
=\left\{
\begin{array}{ll}
1-  \left(\frac{x_m}{x}\right)^{\gamma} & \mbox{ si } x>x_m\\
0 & \mbox{ si } x\leq x_m
\end{array}
\right.
$$


c) 

Calculemos su esperanza


\begin{eqnarray*}
E(X)&=&\int_{x_m}^{+\infty} x\cdot f_X(x)\cdot dx=
\int_{x_m}^{+\infty} x\cdot \gamma\cdot x_m^{\gamma} \cdot  x^{-\gamma-1}\cdot dx=
\int_{x_m}^{+\infty} \gamma\cdot x_m^{\gamma} \cdot  x^{-\gamma}\cdot dx=
\left[\frac{\gamma}{-\gamma+1}\cdot x_m^{\gamma} \cdot  x^{-\gamma+1}\right]_{x=x_m}^{+\infty}
\\
&=& \lim_{x\to \infty} \left[\frac{\gamma}{-\gamma+1}\cdot x_m^{\gamma} \cdot  x^{-\gamma+1}\right] - \left(\frac{\gamma}{-\gamma+1} \cdot x_m^{\gamma} \cdot  x_m^{-\gamma+1}\right)=
\lim_{x\to \infty} \left[\frac{\gamma}{-\gamma+1}\cdot x_m^{\gamma} \cdot  x^{-\gamma+1}\right] + \frac{\gamma\cdot x_m}{\gamma-1}  
\end{eqnarray*}






Ahora tenemos dos casos para el límite que $0<\gamma\leq 1$  o que $\gamma>1$, es decir que  $-\gamma+1$ sea negativo o positivo, entonces

$$
\lim_{x\to \infty} 
\left[
\frac{\gamma}{-\gamma+1}\cdot x_m^{\gamma} \cdot  x^{-\gamma+1}
\right]=
\left\{
\begin{array}{ll}
+\infty & \mbox{ diverge si }  0<\gamma\leq 1 \\
\frac{\gamma\cdot x_m}{\gamma-1}   & \mbox{ converge si } \gamma > 1\\
\end{array}
\right.
$$

Así que **no siempre existe** $E(X)$, si   en una distribución Pareto $\gamma\leq 1$ su media diverge  se dice entonces que es una distribución **de escala libre**, en inglés **scale free** en el sentido de que carece de media.



e)  Podemos  programar pero ya lo han hecho en el paquete  *Environmental Statistics* (`EnvStats`) y el *Extra Distributions* (`extraDistr`) utilizaremos el segundo paquete en el que las funciones están implementadas en C++) instalarlo si no lo tenéis.

```{r}
par(mfrow=c(1,2))# el parámetro gamma es a y el parámetro m es b
curve(extraDistr::dpareto(x,a=1,b=1),xlim=c(1,50),
      ylim=c(0,0.04),lty=1,main="Densidad  Pareto."
      ,ylab="Densidad Pareto")
curve(extraDistr::dpareto(x,a=3,b=4),
      add=TRUE,col="red",lty=2)
curve(extraDistr::dpareto(x,a=4,b=10),
      add=TRUE,col="green",lty=3)
legend("topright",pch=21,
       legend=c("gamma=1 xm=1","gamma=3 xm=4","gamma=4 xm=10"),
       col=c("black","red","green"),lty=c(1,2,3),cex=0.5)
curve(extraDistr::ppareto(x,a=1,b=1),
      xlim=c(1,50),ylim=c(0,1),lty=1,main="Distribución  Pareto.",
      ylab="Distribución acumulada Pareto")
curve(extraDistr::ppareto(x,a=3,b=4),
      add=TRUE,col="red",lty=2)
curve(extraDistr::ppareto(x,a=4,b=10),
      add=TRUE,col="green",lty=3)
par(mfrow=c(1,1))
```

f) Buscad los enlaces del la wikipedia. Tenéis que buscar la *Power law* y la *Zipf's law*. Ambas distribuciones son famosas aparecen en la distribución de contactos en una ley social, en  la longitud de un mensaje en un foro y en otros aspectos empíricos muy interesantes. Si hay ocasión y el curso es un éxito ampliaremos estas distribuciones.

## Problema `r pr; pr=pr+1` **Distribución de Pareto** (**Power law**)

La distribución de Gumbel aparece en variables que miden  lo que se llama un valor extremo: precipitación máxima de lluvia, tiempo máximo transcurrido entre dos terremotos, o en métodos de *machine learning* el máximo de las  puntuaciones de una algoritmo; por ejemplo comparar pares de objetos (fotos, proteínas, etc.).

Una variable aleatoria sigue una ley de distribución Gumbel (de TIPO I) si su distribución es:

$$
F_X(x)=\left\{
\begin{array}{ll}
  e^{-e^{-\frac{x-\mu}{\beta}}} & \mbox{si} x\geq 0\\
 0 & \mbox{si} x< 0\\
\end{array}
\right.
$$

Para $\mu$ y $\beta>0$ parámetros reales. Llamaremos distribución Gumbel estándar  a la que tiene por parámetros
$\mu=0$ y $\beta=1.$ 

+ a) Si $X$ es una Gumbel estándar calcular su función de densidad y dibujar su gráfica.
+ b) Consideremos la función $F(x)=e^{-e^{-x}}$ para $x\geq 0$ y que vale  cero en el resto de casos. Comprobar que es la función de distribución $P(X\leq x)$ de una v.a. Gumbel estándar.
+ c) Buscad un paquete de R que implemente la distribución Gumbel. Aseguraros  de que es  la (Gumbel Tipo I). Dejando fijo el parámetro $\beta=1$ dibujar la densidad Gumbel para varios valores de $\mu$ y explicad en que afecta a la gráfica el cambio de $\mu$.
+ d) Dejando fijo el parámetro $\mu$ dibujad la densidad Gumbel para varios valores de $\beta>0$ y explicar  en qué afecta a la gráfica el cambio  de este parámetro.
+ e) Buscad cuales son las fórmulas de la esperanza y varianza de una distribución Gumbel en función de $\alpha$ y $\beta$.
+ f) Repetid los apartados c) y  d) con python. Con python se puede pedir con la correspondiente función la esperanza y varianza de esta distribución, comprobar con esta función para algunos valores las fórmulas de la esperanza y la varianza del apartado e).

### Solución 

a) La Gumbel estándar tiene por distribución 


$$
F_X(x)=\left\{
\begin{array}{ll}
  e^{-e^{-x}} & \mbox{ si } x\geq 0\\
 0 & \mbox{ si } x< 0\\
\end{array}
\right.
$$



Entonces  si $x>0$

$$f_X(X)=(F_X(x))'=\left(e^{-e^{-x}}\right)'=e^{-e^{-x}}\cdot e^{-x} $$

Luego 

$$f_X(x)=\left\{
\begin{array}{ll}
  e^{-e^{-x}}\cdot e^{-x} & \mbox{ si } x\geq 0\\
 0 & \mbox{ si } x< 0\\
\end{array}
\right.
$$

```{r plot_gumbel_standar}
dgumbel_standar=function(x) {
  sapply(x,
         FUN=function(x) {
           if(x>0) {return(exp(-exp(-x))*exp(-x))} else {return(0)}
         }
  )
  }

curve(dgumbel_standar(x),col="blue",main="Densidad  Gummbel estándar",xlim=c(0,10))
```



b) Consideremos la función $F(x)=e^{-e^{-x}}$ para $x\geq 0$ y que vale  cero en el resto de casos. Comprobar que es la función de distribución $P(X\leq x)$ de una v.a. Gumbel estándar.

Efectivamente  Es suficiente sustituir en la fórmula original.

c)  Buscad un paquete de R que implemente la distribución Gumbel. Aseguraros  de que es  la (Gumbel Tipo I). Dejando fijo el parámetro $\beta=1$ dibujar la densidad Gumbel para varios valores de $\mu$ y explicad en que afecta a la gráfica el cambio de $\mu$.

Un paquete que implementa la Gumbel es `extraDistr` el parámetro `mu` es $\mu$ mientras que $\beta$ es el parámetro `sigma`.

```{r plot_gumbel_taller_e}
# el parámetro mu es mu y el parámetro beta es sigma
curve(extraDistr::dgumbel(x,mu=1,sigma=1),xlim=c(0,10),
      ylim=c(0,0.38),lty=1,main="Densidad  Gumbel\n mu=1, 2 y 4  y beta 1")
curve(extraDistr::dgumbel(x,mu=2,sigma=1),
      add=TRUE,col="red",lty=2)
curve(extraDistr::dgumbel(x,mu=4,sigma=1),
      add=TRUE,col="green",lty=3)
legend("topright",pch=21,
       legend=c("mu=1, beta=1","mu=2, beta=1","mu=4, beta=1"),
       col=c("black","red","green"),lty=c(1,2,3),cex=0.5)
```

d) Dejando fijo el parámetro $\mu$ dibujad la densidad Gumbel para varios valores de $\beta>0$ y explicar  en que afecta a la gráfica el cambio  de este parámetro.

```{r plot_gumbel_taller_d}
# el paramento mu es mu y el parámetro beta es sigma
curve(extraDistr::dgumbel(x,mu=1,sigma=1),xlim=c(0,15),
      ylim=c(0,0.38),lty=1,main="Densidad  Gumbel\n mu=1 y beta variando 1,5, y 10")
curve(extraDistr::dgumbel(x,mu=1,sigma=2),
      add=TRUE,col="red",lty=2)
curve(extraDistr::dgumbel(x,mu=1,sigma=4),
      add=TRUE,col="green",lty=3)
legend("topright",pch=21,
       legend=c("mu=1, beta=1","mu=1, beta=2","mu=1, beta=4"),
       col=c("black","red","green"),lty=c(1,2,3),cex=0.5)
```




e) Si $X$ sigue un ley Gumbel de parámetros $\mu$ y $\beta$  entonces $E(X)=\mu+\beta\cdot\gamma$ donde gamma es el número de euler $\gamma=0.577215664\ldots$,  y $Var(X)=\frac{\pi^2}{6}\cdot \beta^2$

f) Repetid los apartados c) y  d) con python. Con python se puede pedir con la correspondiente función la esperanza y varianza de esta distribución, comprobar con esta función para algunos valores las fórmulas de la esperanza y la varianza del apartado e).

```{python}
import numpy as np 
from scipy.stats import gumbel_r
mu, beta = 0, 0.1 # location and scale
x = np.linspace(0, 2 * np.pi, 30)
import matplotlib.pyplot as plt
#count, bins, ignored = plt.hist(s, 30, normed=True)
plt.plot(x,gumbel_r.pdf(x, loc=1, scale=1),linewidth=2, color='black')
plt.plot(x,gumbel_r.pdf(x, loc=2, scale=1),linewidth=2, color='green')
plt.plot(x,gumbel_r.pdf(x, loc=4, scale=1),linewidth=2, color='red')
plt.show()
```



```{python}
import numpy as np 
from scipy.stats import gumbel_r
mu, beta = 0, 0.1 # location and scale
x = np.linspace(0, 2 * np.pi, 30)
import matplotlib.pyplot as plt
#count, bins, ignored = plt.hist(s, 30, normed=True)
plt.plot(x,gumbel_r.pdf(x, loc=1, scale=1),linewidth=2, color='black')
plt.plot(x,gumbel_r.pdf(x, loc=1, scale=2),linewidth=2, color='green')
plt.plot(x,gumbel_r.pdf(x, loc=1, scale=4),linewidth=2, color='red')
plt.show()
```
Y los estadísticos



```{python}
from scipy.stats import gumbel_r
gumbel_r.stats(loc=0, scale=1, moments='mv')
```


```{python}
print("E(X) = {m}".format(m=gumbel_r.stats(loc=0, scale=1, moments='m')))
print("Var(X) = {v}".format(v=gumbel_r.stats(loc=0, scale=1, moments='v')))
```

Se observa que en este caso la esperanza es la constante de euler $\gamma=0.577215664\ldots$.

