---
title: "Untitled"
author: "RA"
date: "13/5/2022"
output: html_document
---

---
title: "Distribuciones Notables Parte I:  Distribuciones Discretas"
author: "Laboratorio de software y problemas 2. GMAT"
output:
  beamer_presentation:
    includes:
      in_header: header_pagenrs_complet.tex
    incremental: no
    theme: AnnArbor 
    toc: yes
    slide_level: 2
    #logo: matriz_mov.gif
  ioslides_presentation:
    logo: matriz_mov.gif
    incremental: no
    widescreen: true
  slidy_presentation:
    incremental: no
lang: es-ES
---

```
title: "Distribuciones Notables Parte I:  Distribuciones Discretas"
author: "Laboratorio de software y problemas 2. GMAT"
#  si runtime: shiny está comentada con hastag guarda la presentación en html
# si runtime: shiny está descomentada sin el hastag 
output: 
  ioslides_presentation: 
    css: Mery_style.css
    keep_md: yes
    logo: matriz_mov.gif
    widescreen: yes
    self_contained: no
runtime: shiny
```

```{r setup0, include = FALSE}
knitr::opts_chunk$set(echo = TRUE, cache = FALSE)
library(reticulate)
```



## Ejemplo $B(n=10,p=0.4).$
<div class="example">
Nos preguntamos:

1. ¿Cuál es la probabilidad de que saquemos exactamente $4$ bolas rojas?
2. ¿Cuál es la probabilidad de que saquemos al menos  $4$ bolas rojas?
3. ¿Cuál es la probabilidad de que saquemos  menos de $3$ bolas rojas?
4. ¿Cuál es el valor esperado del número de bolas rojas?
5. ¿Cuál es la desviación típica  del número de bolas rojas?

</div>

## Ejemplo $B(n=10,p=0.4).$

<div class="example-sol">
 
**Solución 1**. ¿Cuál es la probabilidad de que saquemos exactamente $4$ rojas?

Utilizando la función de probabilidad, tenemos que:

\begin{eqnarray*}
P(X=4)&=&{10\choose 4}\cdot 0.4^4\cdot (1-0.4)^{10-4}
= \frac{10!}{(10-4)!\cdot 4!}\cdot 0.4^4\cdot 0.6^6\\
&=& \frac{7\cdot 8\cdot 9\cdot 10}{1\cdot 2\cdot 3\cdot 4}\cdot 0.4^4\cdot 0.6^6=`r round(choose(10,4)* 0.4^4*0.6^6,7)`.
\end{eqnarray*}


Con R

```{r}
dbinom(4,size=10,prob = 0.4)
```

</div>


## Ejemplo $B(n=10,p=0.4).$

<div class="example-sol">

**Solución 2**.  ¿Cuál es la probabilidad de que saquemos al menos  $4$ bolas rojas?

La probabilidad de sacar al menos 4 rojas se expresa como 

$P(X \geq  4)=1-P(X<4)=1-P(X\leq 3):$


\begin{eqnarray*}
P(x\leq 3)&=& P(X=0)+P(X=1)+P(X=2)+P(X=3)\\
&=& 
 {10\choose 0}\cdot 0.4^0\cdot (1-0.4)^{10-0}+ {10\choose 1}\cdot 0.4^1\cdot (1-0.4)^{10-1}\\
&+&{10\choose 2}\cdot 0.4^2\cdot (1-0.4)^{10-2}+ {10\choose 3}\cdot 0.4^3\cdot (1-0.4)^{10-3}\\
&=&`r round(pbinom(3,10,0.4),7)`.
\end{eqnarray*}


</div>

