---
title: "Taller combinatoria con 6 dados de poker"
author: ""
output: html_document
---

```{r setup, include=FALSE}
knitr::opts_chunk$set(echo = TRUE,warning=FALSE)
```

## [Wikipedia: los dados de Poker](https://en.wikipedia.org/wiki/Poker_dice)

## El desglose de las jugadas

Los dados tienen 6 figuras distintas en sus caras

* Repóker : $6$ casos.
* Póker: Hay 6 tipos de póker y varía la figura distinta que los acompaña  que se puede colocar en cualquiera de los 5 dados $6\cdot 5\cdot 5=`r 6*5^2`$.
* Full: Hay $6\cdot 5$ tipos de full 6 casos para el trío y 5 para la pareja que lo acompaña. Y ahora hay que repartir (repetir) estas dos figuras 3 y 2 veces respectivamente así que hay $\binom{5}{3,2}$. En total hay $6\cdot 5\cdot \binom{5}{3,2}=6\cdot 5\cdot \frac{5!}{3!\cdot 2!}=6\cdot 5 \cdot \frac{5\cdot 4}{2}=300.$ 
* Trío: Hay $6\cdot \binom{5}{2}$ tipos de tríos y por cada uno de ellos $\binom{5}{3, 1, 1}$ maneras de repartirlos en los 5 dados. En total hay 
$6\cdot\binom{5}{2}\cdot \binom{5}{3, 1, 1}=6\cdot 10\cdot 20=1200.$
* Doble pareja: Hay $\binom{6}{2}\cdot 3$ tipos de dobles parejas y  $\binom{5}{2,2,1}$ maneras de colocarlos en los 5 dados. En total hay $\binom{6}{2}\cdot 4\cdot \binom{5}{2,2,1}=15\cdot 4\cdot 30=`r 15*4*30`.$
* Pareja: Hay $\binom{6}{1}\cdot \binom{5}{3}$ tipos de pareja y  $\binom{5}{2,1,1,1}$ maneras de colocarlos en los 5 dados. En total hay $\binom{6}{1}\cdot \binom{5}{3} \binom{5}{2,1,1,1}=6\cdot 10\cdot 60=`r 6*10*60`.$
* Nada o figuras: Hay $\binom{6}{5}$ tipos de sacar figuras y  $\binom{5}{1,1,1,1,1}$ (o $5!$) maneras de colocarlos en los 5 dados. En total hay 
$\binom{6}{5}\cdot\binom{5}{1,1,1,1}=6\cdot 120=`r 6*120`.$

**Ejercicio**: en la página de la wikipedia, lo que hemos llamado Nada o figura lo clasifica en Straight (Escalera) o Bust (Color). Demostrar esos casos favorables y comprobar que nuestro nada o figura o bien es de un tipo o de otro.

## Contar los resultados en `R`.

Hay $6^5$ jugadas posibles.

```{r}
casos_favorables=c(6,150,300,1200,1800,3600,720)
names(casos_favorables)=c("Repóker","Póker","Full","Trío","Dobles Parejas","Pareja","Color")
knitr::kable(casos_favorables)
casos_posibles=6^5
casos_posibles
sum(casos_favorables)
probabilidades=casos_favorables/casos_posibles
tabla_probabilidades_poker=data.frame(Figura=names(casos_favorables),Casos=casos_favorables,Probabilidad=probabilidades)
knitr::kable(tabla_probabilidades_poker,row.names = FALSE)
sum(probabilidades)
```

## Simulación en `R`

```{r}
library(gtools)
dados = c("A", "K", "Q", "J", "10", "9")
sim = permutations(n = length(dados), r = 5, v = dados,repeats.allowed = TRUE)
head(sim)
tail(sim)
```

**Ejercicio**: Detectar en la simulación anterior, los casos estudiados en apartados anteriores.